【裁判字號】    95,選訴,41
【裁判日期】    950421
【裁判案由】    違反公職人員選舉罷免法等
【裁判全文】
臺灣彰化地方法院刑事判決        九十五年度選訴字第四一號
公  訴  人  臺灣彰化地方法院檢察署檢察官
被      告  乙○○
指定辯護人  本院公設辯護人  甲○○
上列被告因違反公職人員選舉罷免法等案件，經檢察官提起公訴
（九十四年度選偵字第一八六號、九十五年度選偵字第一０號）
，本院判決如下：
    主  文
乙○○有投票權之人，收受賄賂，而許以其投票權為一定之行使
，處有期徒刑月，褫奪公權貳年，扣案之現金新臺幣貳仟伍百
元沒收之。又共同連續對於有投票權之人，交付賄賂，而約其投
票權為一定之行使，處有期徒刑捌月，褫奪公權肆年，扣案之現
金新臺幣伍佰元沒收之。應執行有期徒刑拾月，褫奪公權肆年，
緩刑肆年，扣案之現金新臺幣仟元沒收之。
    事  實
一、乙○○係彰化縣員林鎮年滿二十歲之公民，於民國九十四年
    彰化縣員林鎮鎮長選舉（係屬法定之政治上選舉）時，係有
    投票權之人，其明知不得收受賄賂而許其投票權為一定之行
    使，亦不得對於有投票權之人交付賄賂而約其投票權為一定
    之行使，詎於投票選舉前之九十四年十二月一日晚間，在其
    位於彰化縣員林鎮○○里○○街三二巷二十號住處，於為使
    第十五屆彰化縣員林鎮鎮長四號候選人徐貴枝（不知情）
    當選，乃共同基於對於有投票權人交付賄賂而約其投票權為
    一定行使之概括犯意聯絡之已成年之銓湖（為徐貴枝之
    小叔）、俊光（為徐貴枝之長子）、賴樹（住宅守衛）
    及賴陳（為彰化縣員林鎮三橋里里長）前來（銓湖、俊
    光、賴樹及賴陳等人所涉違反公職人員選舉罷免法案件，由
    本院另案審理中），由騎乘機車之賴陳將其叫至門外，復由
    乘坐在俊光所駕駛之車牌號碼八Ｌ─六五四七號（車主為
    章埔企業股份有限公司）自小客車內之銓湖下車，交付新
    臺幣（下同）五萬元與乙○○收受，其中二千五百元係交付
    許以投票與前開候選人徐貴枝之乙○○包含其個人及戶內
    其餘不知情之有投票權之家屬共計五票之賄賂，另四萬七千
    五百元，則係委由乙○○以每票五百元為不知情之徐貴枝
    買票賄選之際，竟基於收受賄賂之故意，收取上開二千五百
    元部分之款項，並許以投票與不知情之徐貴枝，另於收受
    其餘四萬七千五百元之現款部分，則與銓湖、俊光、賴
    樹、賴陳四人共同基於對於有投票權人交付賄賂而約其投票
    權為一定行使之概括犯意聯絡，於翌日即九十四年十二月二
    日之投票前一日，先、後在彰化縣林鎮三橋里境內，以每票
    五百元，連續交付王賴邁賄款二千元、陳施信一千五百元、
    張玉貞一千元、賴麗雅一千元、朱婺一千五百元、游張蝦一
    千五百元、呂正德二千五百元、李元田二千五百元、林文雄
    二千元、賴游鑾二千元、游俊雄三千元、林許秀錦三千元、
    張秀美二千元（以上買票之部分係包含收賄者個人之一票及
    其等戶內其餘不知情之有投票權人之票數。至王賴邁、陳施
    信、張玉貞、賴麗雅、朱婺、游張蝦、呂正德、李元田、林
    文雄、賴游鑾、游俊雄、林許秀錦、張秀美等所涉收受賄賂
    罪嫌，均已由臺灣彰化地方法院檢察署檢察官另依刑事訴訟
    法第二百五十三條之規定而為不起訴之處分在案），及以每
    票五百元向其餘住居該里、不詳姓名之有投票權人交付賄賂
    ，共計已交付四萬七千元之賄款，並與收賄者約定將其投票
    權投與彰化縣員林鎮鎮長四號候選人徐貴枝。嗣為警循線
    查悉上情，經通知乙○○於九十四年十二月十九日中午十二
    時二十八分許前至警局製作筆錄，並經乙○○將其所收賄賂
    現金二千五百元及用以交付、尚未發出之賄款五百元取交警
    方扣案而查獲。
二、案經彰化縣警察局移送臺灣彰化地方法院檢察署檢察官偵查
    起訴。
    理  由
一、本件有關以下所引用之被告以外之人於審判外之言詞或書面
    陳述，依刑事訴訟法第一百五十九條之一第二項、第一百五
    十九條之五之規定，均具有證據能力，核先敘明。
二、訊據被告乙○○對於上揭事實坦承不諱，且有證人王賴邁、
    陳施信、張玉貞、賴麗雅、朱婺、游張蝦、呂正德、李元田
    、林文雄、賴游鑾、游俊雄、林許秀錦、張秀美等人分別於
    警、偵訊之證述、共犯銓湖、俊光、賴樹、賴陳於警詢
    之供述在卷可稽，復有被告取交警方之現金三千元（其中二
    千五百係被告所收受之賄賂，另五百元則係被告用以交付、
    尚未發出之賄款）扣案可佐，本件事證明確，被告犯行洵堪
    認定。
三、核被告所為，係犯刑法第一百四十三條第一項之投票受賄罪
    、修正前公職人員選舉罷免法第九十條之一第一項之對於有
    投票權之人，交付賄賂，而約其為一定之行使罪（查被告行
    為後，公職人員選舉罷免法第九十條之一第一項規定業於九
    十四年十一月三十日修正公布，同年十二月二日生效，經比
    較修正前後之規定，以修正前之法定刑度為輕而較有利於被
    告，故依刑法第二條第一項但書規定，應適用修正前之法律
    即修正前公職人員選舉罷免法第九十條之一第一項之規定）
    。被告與銓湖、俊光、賴樹、賴陳間，就上開對於有投
    票權之人，交付賄賂，而約其為一定之行使之犯行部分，有
    犯意聯絡與行為分擔，應論以共同正犯。再被告先後多次之
    對於有投票權之人，交付賄賂，而約其為一定之行使之犯行
    ，時間緊接，犯罪構成要件相同，顯係基於概括之犯意反覆
    為之，為連續犯，應依刑法第五十六條之規定論以一罪，並
    加重其刑。再被告於偵查中對於前開所犯之二罪，均自白犯
    行，應分別依公職人員選舉罷免法第九十七條之二第一項後
    段（未修正）、修正前公職人員選舉罷免法第九十條之一第
    五項前段之規定，各減輕其刑。被告所犯連續對於有投票權
    之人，交付賄賂，而約其為一定之行使之犯行部分，前分別
    有加重、減輕之事由，依法應先加後減之。被告所犯上開二
    罪間，犯意各別，行為互殊，應予分論併罰。爰審酌被告之
    素行、因一時之貪念而收受賄賂、為支持特定候選人竟未循
    正常方式而交付他人賄賂之犯罪動機、目的、手段、所收賄
    賂及交付賄賂之次數、金額、破壞公平之選舉、對民主政治
    所生之危害；並兼慮及被告犯罪後坦承犯行，並帶同警方前
    往查獲其所交付賄賂之對象，態度尚屬良好等一切情狀，就
    其所犯上開二罪，分別量處如主文所示之刑，及均依公職人
    員選舉罷免第九十八條第三項（未修正）、刑法第三十七條
    第二項之規定，分別宣告褫奪公權，及定其應執行之刑為有
    期徒刑十月，褫奪公權四年，以示懲儆。末查，被告前曾於
    八十一年間，因過失致死案件，經本院八十一年度交訴字第
    二一五號判處有期徒刑十月，緩刑三年確定，上開刑之宣告
    已因緩刑期滿而失其效力，視同未曾受有期徒刑以上刑之宣
    告，有臺灣彰化地方法院檢察署刑案資料查註紀錄表及臺灣
    高等法院被告全國前案紀錄表各一件在卷可稽，被告經此科
    刑教訓，當知警惕而無再犯之虞，本院認所宣告之刑，以暫
    不執行為適當，爰併諭知緩刑四年，以勵自新。
四、扣案之現款三千元，其中之二千五百元係被告收受之賄款，
    應依刑法第一百四十三條第二項前段之規定宣告沒收之；至
    其餘五百元，係被告與共犯銓湖等人共同用以交付之賄賂
    ，應依修正前公職人員選舉罷免法第九十條之一第三項規定
    ，不問屬於犯人與否，沒收之。
據上論斷，應依刑事訴訟法第二百九十九條第一項前段，修正前
公職人員選舉罷免法第九十條之一第一項、第三項、第五項前段
、公職人員選舉罷免法第九十七條之二第一項後段、第九十八條
第三項，刑法第十一條前段、第二條第一項但書、第二十八條、
第五十六條、第一百四十三條第一項、第二項前段、第三十七條
第二項、第五十一條第五款、第八款、第七十四條第一款，罰金
罰鍰提高標準條例第一條前段，判決如主文。
本案經檢察官高如應到庭執行職務
中    華    民    國  九十五  年    四    月  二十一  日
                  刑事第二庭    審判長法官  王義閔
                                法      官  鄭舜元
                                法      官  李雅俐
以上正本證明與原本無異。
如不服本判決，應於判決送達後十日內，向本院提出上訴狀（ 須
附繕本 ）。
中    華    民    國  九十五  年    四    月  二十一  日
                                書記官  陳秀娟
附錄論罪科刑法條：
刑法第一百四十三條：
有投票權之人，要求、期約或收受賄賂或其他不正當利益，而許
以不行使其投票權或為一定之行使者，處三年以下有期徒刑，得
併科五千元以下罰金。
犯前項之罪者，所收受之賄賂沒收之。如全部或一部不能沒收時
，追徵其價額。
修正前公職人員選舉罷免法第九十條之一第一項：
對於有投票權之人，行求期約或交付賄賂或其他不正利益，而約
其不行使投票權或為一定之行使者，處五年以下有期徒刑，得併
科新台幣四十萬元以上四百萬元以下罰金。


司法院資訊處製作；財團法人民間司法改革基金會備份。
